臺灣臺南地方法院刑事判決　　　　　　　 93年度訴字第784號
公　訴　人　臺灣台南地方法院檢察署檢察官
被　　　告　丁○○　男　32歲.
選任辯護人　黃振源律師
被　　　告　丙○○　男　36歲.
選任辯護人　黃振源律師
被　　　告　辛○○　男　33歲.
選任辯護人　凌進源律師
上列被告因偽造文書等案件，經檢察官提起公訴（93年度偵字第
3724號、4370號），本院判決如下：
    主  文
辛○○、丁○○、丙○○均無罪。
    理  由
壹、公訴意旨（檢察官的說法）略以：
    被告丁○○（弟）、丙○○（兄）為彰化縣秀水鄉世興塑膠
    公司廠長、載貨司機，被告辛○○則擔任台南縣善化鎮○○○路12號奇美電子股份有公司（下稱奇美公司）ＬＣＭ廠製
    造部開綑室領班。奇美公司所需原料每天由採購陳瑞煌與提
    供原料之協力廠商聯絡後，由協力廠商僱用固定司機將原料
    運至ＬＣＭ廠，再由製造部開綑室領班辛○○督導技術員戊○○（另案不起訴處分）將原料拆開包裝，輸送至生產線生
    產，而包裝原料之包材，再由總務部董宗和轄下之外包廠商
    安立潔清潔公司，將包材統一堆置至廠內碼頭邊之包材暫存
    區，每天進料之協力廠商所屬司機再向陳瑞煌領取簡易放行
    單，將所屬有回收再利用價值之包材運出廠外。辛○○明知
    其無開立簡易放行單之權力，亦未受其他有權部門之委託，
    丁○○、丙○○駕駛與駕駛之車號「Ｒ２─９４２」號大貨
    車（嗣經換為車號「３３３─ＱＵ」之車牌）亦非屬任何一
    家協力廠商之司機或貨車，竟意圖為自己不法之所有，基於
    概括之犯意，由辛○○在空白之奇美公司簡易放行單上填載
    如附表所示廠商、貨名、數量，表示該家廠商所屬貨物將出
    廠之意，偽造簡易放行單，並利用於附表所示之時間，聯絡
    丁○○、丙○○駕駛右揭大貨車，並交付偽造之簡易放行單
    供行使，共同連續結夥竊取如附表所示廠商之棧板（即原料
    包材），使不知情之警衛放行出廠，足以生損害於協力廠商
    奇美公司控管進出貨物之正確性。若單就簡易放行單所載棧
    板數量，以未使用前之全新價值計算，則高達新台幣（下同
    ）一百六十八萬元；若以回收價值約二成計算，亦有三十三
    萬六千元之金額，其獲利不可數計。嗣於民國九十三年二月
    十五日丁○○、丙○○再度進廠竊取瑞儀公司包材，由瑞儀
    公司駐ＬＣＭ廠人員乙○○向警方報案，始循線查獲上情。
    因認被告三人均涉有共同連續犯刑法第二百十條偽造私文書
    罪、第二百十六條行使偽造私文書罪、第三百二十一條第一
    項第四款結夥三人加重竊盜罪嫌云云。
貳、按犯罪事實應依證據認定之，無證據不得認定其犯罪事實；
    又不能證明被告犯罪，應諭知無罪之判決，刑事訴訟法第一
    百五十四條第二項、第三百零一條第一項分別定有明文。所
    謂犯罪事實之證據，係指足以認定被告確有犯罪行為之積極
    證據而言，該項證據且須適合被告犯罪事實之認定，始得採
    為斷罪資料。又按無論直接或間接證據，其為訴訟上之證明
    ，須通常一般之人均不致有所懷疑，而得確信其為真實之程
    度者，始得據為有罪之認定，有最高法院二十九年上字第三
    一○五號、五十三年台上字第二七五○號判例足資參照。又
    認定不利於被告之事實，須依積極證據，苟積極證據不足為
    不利於被告事實之認定時，即應為有利於被告之認定，更不
    必有何有利之證據。再事實之認定，應憑證據，如未能發現
    相當證據，或證據不足以證明，自不能以推測或擬制之方法
    ，為裁判基礎；訴訟上用以證明事實之證據，須於通常一般
    人均不致有所懷疑，而得確信其真實之程度，始得據以為有
    罪之認定，倘其證明未達此一程度，而有合理之懷疑存在，
    致無從為有罪之確信時，即應為無罪之判決。又告訴人之告
    訴，本以使被告受刑事訴追為目的，故其陳述是否與事實相
    符，自應調查其他證據，以資審認，苟其所為攻擊之詞，尚
    有瑕疵，則在未究明以前，即不能採為斷罪之基礎（最高法
    院三十年上字第八一六號、四十年台上字第八六號、六十一
    年台上字第三○九九號、七十六年度台上字第四九六八號判
    例參照）。
參、被告的說法（被告辯解）及依據：
    訊據被告丁○○、丙○○固不否認於上述如附表所載時、地
    駕車運送包材出廠之事實，惟均堅決否認有何共同偽造文書
    、竊盜之犯行，均辯稱：簡易放行單均是一名「阿義」之男
    手交予我們，以每次新臺幣一至二千元不等之代價，請我們
    至廠區運送包材，每次均經警衛放行，至中山高速公路彰化
    福興交流道下車，「阿義」即來將貨載走，並不知道簡易放
    行單是偽造的，亦不知道竊盜等語。被告辛○○固不否認擔
    任奇美公司開綑室領班及附表編號一之簡易放行單為其所簽
    名之事實，惟堅決否認有何偽造文書、竊盜之犯行，辯稱：
    包材對奇美公司而言，並無價值，只要包材過多，妨害生產
    流程，即受命將包材處理掉，開綑室本即有開立簡易放行單
    之權限，平時開綑室職員之行動電話均公布在碼頭處，任何
    人均能聯絡，不認識丁○○、丙○○，並未與其二人共同竊
    盜，有同事癸○○、壬○○及戊○○等人可以證明等語。
肆、本院認定被告均無罪之依據：
一、公訴人認被告均涉有上開罪嫌，無非是以被害人即協力廠商
    夏普電子公司榮業推進部副理甲○○、瑞儀公司時駐場員工
    乙○○、永豐餘公榮業處主任己○○、奇菱公司物料管理助
    理工程師庚○○之指訴、奇美公司總務部三課代理課長董宗
    和、原料資材處採購部採購管理師陳瑞煌、儲運部二部半成
    品課倉庫管理師盧英錫證詞、被告丁○○、丙○○之進出廠
    登記表、被告辛○○及丁○○通聯紀錄、被告辛○○偽造之
    放行單、奇美公司會議紀錄表、現場照片十五張為憑。
二、經本院查：
（一）偽造文書部分：
１、查奇美公司就包材（指ＰＥ塑膠盒，以下均稱包材）回收之
    流程，分別於九十二年二月十九日、四月七日、九月十八日
    開會決議，其中將包材回收之工作或由採購物負責管理，或
    由儲運部開立簡易放行單、總務安立潔人員負責堆放等情節
    ，有奇美公司會議紀錄三紙及2ＬＭ─ＬＣＭ線邊倉開綑室
    包裝材料回收流程二紙（參見警卷第一三○頁至第一三四頁
    ）可資佐證；惟該公司簡易放行單實際運作情形並非如此，
    此經證人即在奇美公司ＬＣＭ廠擔任製造部課長之癸○○於
    本院審理時結稱：原本會議決議由製造部開立簡易放行單，
    製造部門的人均能開立，簡易放行單沒有管制，只要有東西
    要出去，各部門（指品管、研發、倉庫、製造四部門）都可
    以用簡易放行單，總務部對我們（指製造部）開立簡易放行
    單有意見，後來才又宣導製造部門不要開立簡易放行單，但
    只要有緊急狀況，製造部還是會開立，製造部每個人都可以
    開立，只要給上一級主管蓋章，東西就可以出去，通常簡易
    放行單的物品為成品或半成品，通常在有出廠需求時就會開
    立簡易放行單，只要廠商以電話聯繫即授權給接到出廠需求
    電話的人申請，並無進一步的核章，舉凡原料進出、包裝產
    品都有用到棧板，在經驗中，並未發生持簡易放行單而警衛
    不放行的情況，於檢察官偵查時稱無權力開立是依照公司決
    議回答，且檢察官未詢及急緊狀況而未告知等語（參見本院
    九十四年五月二十六日審理筆錄）；證人即擔任奇美公司Ｌ
    ＣＭ廠製二課股長壬○○亦結稱：就我所知，九十二年二月
    十九日至九十二年十一月間，製造部仍有繼續開立簡易放行
    單，且未依造公司會議決議，我是九十二年七月接職務，之
    前會議決議內容不清楚，接了職務後，部門仍繼續在開簡易
    放行單，所以我主觀上不認為這樣有違反規定，九十二年九
    月十八日會議後二個月，總務部通知我們不要再開，我就沒
    有再接到簡易放行單之申請，但為了生產線順暢，怕包材堆
    積過多，我們還是會開單子讓廠商載包材出去，雖然我知道
    我們沒有權利開，對我們而言，包材等於是垃圾，不清走很
    快就會塞滿，辛○○拿簡易放行單來申請，也都會經我核章
    ，附卷之簡易放行單均經我核章無誤，惟是否均是辛○○簽
    名，因為沒有注意到他簽名之方式而無法確定等語（參見本
    院九十四年五月二十六日審理筆錄）；又證人即奇美公司開
    綑技術員戊○○於本院審理時結稱；通常簡易放行單由領班
    辛○○交給我後，我交給堆高機的廠商去處理，也不太會接
    觸到廠商，我們只注重簡易放行單上的「品名」，「數量」
    的部分則授權給現場堆高機的司機視情況自行填載，廠商有
    時會打電話來，說有車要進貨，回程要順便載運包材，我們
    不會確認協力廠商的司機，因為進廠要換證、登記，很容易
    追溯得到，有時司機不會到採購那邊找人開單，直接找我們
    開單，我在現場，了解堆積的包材影響到生產線，擋住通路
    ，所以有迫切需要。當技術員的這段期間，並無廠商反應包
    材被竊，協力廠商的司機進廠後，碼頭有壁掛式的電話，電
    話旁有標記領班的分機號碼及行動電話號碼，我的行動電話
    也曾接到廠商聯絡，一般而言，我是輪班，領班是正常班，
    司機找不到我時，就會聯絡領班等語。（參見本院九十四年
    五月二十六日審理筆錄）。參酌前開證人所述內容，足認
    本件於案發期間，奇美公司內部雖已有不准製造部開立簡易
    放行單之會議決議，惟公司內部實際操作流程中，仍存有只
    要包材阻礙生產線而影響作業，包括被告辛○○任職之製造
    部門在內，其他包括品管、研發及倉庫部門人員均可開立簡
    易放行單，並由主管核章即可放行之現實情狀，從而，被告
    辛○○於案發期間，確有開立簡易放行單之權限，堪可認定
    。
２、再者，本件如附表所載竊盜犯行九次，編號８、９之竊盜犯
    行並無簡易放行單，業已遺失，業據公訴人所是認；而編號
    ６、７之簡易放行單上申請人欄簽名則分別是奇美公司員工
    「李孟玲」及「田靜旻」，並均係該二人所為，有奇美公司
    九十四年一月五日奇電總字第二五號函一紙；又扣案簡易放
    行單七紙內，只有編號１至編號５簡易放行單上有「辛○○
    」之簽名，惟被告辛○○除僅承認於編號２、３、５簡易放
    行單簽名外，其餘均否認是其所為，揆諸編號２、３、５之
    簡易放行單與編號１、４上「辛○○」簽名字跡並不一致，
    筆跡差異甚大，且無其他證據足資佐證編號１、４之簡易放
    行單上「辛○○」均是被告辛○○所為，依卷內現有證據以
    觀，應認本案扣案簡易放行單，只有編號２、３、５之簡易
    放行單是被告辛○○所為。
３、復就本案所謂包材，均是奇美公司向協力廠商購置物品或原
    料時之外覆包裝，藉以避免或降低原料運送過程摩擦碰撞所
    造成之損失，從而，包材性質上應屬從物，從屬於奇美公司
    購買之物品或原料，依民法第六十八條規定，其所有權應屬
    於主物之所有人即購買原料之奇美公司所有。至於包材是否
    因再次利用剩餘價值高，奇美公司因此同意由協力廠商回收
    ，並不影響奇美公司是包材所有人之地位。本案並無任何證
    據證明包材仍屬協力廠商所有，縱被告辛○○偽造放行單導
    致包材遭人載走，奇美協力廠商既非包材所有人，不足以認
    定其係本案之被害人，對其等自無生損害可言。
４、查協力廠商並非包材所有人，對協力廠商而言，既非被害人
    ，本不生損害之問題。而本案客觀情事上，僅有附表編號２
    、３、５之簡易放行單是被告所為，附表編號１、４雖有「
    辛○○」，惟經比對字跡，與附表編號２、３、５之簽名差
    異甚大，難認係出於被告辛○○所為，且附表編號６、７更
    無被告「辛○○」之任何簽名，客觀證據上僅足認定編號１
    之「辛○○」簽名是被告辛○○所為，公訴意旨認被告辛○○偽造九次簡易放行單，已有未洽；又簡易放行單縱為辛○○所為，依奇美公司內部實務操作流程，擔任製造部開綑室
    領班之被告辛○○於案發期間，本有以自己名義開立簡易放
    行單以供包材運出廠外之職權，且均經上級主管核章後，運
    送包材車輛始得出廠，被告辛○○既有製作簡易放行單權限
    ，且對各協力廠商並無生損害之問題，自與刑法第二百十條
    、第二百十六條行使偽造私文書之構成要件不符，不成立犯
    罪。
（二）竊盜部分：
１、查一般協力廠商車輛進入奇美公司廠區，由奇美公司人員開
    立簡易放行單後，由堆高機司機將包材堆至貨車上等過程，
    業據證人戊○○結稱在卷，已如前述。被告丁○○、丙○○
    固於附表所載之時間，持如附表所載之簡易放行單進入奇美
    公司廠區之情節，為被告丁○○、丙○○所不爭執，並有出
    貨進出廠登記表為憑。惟就被告丁○○、丙○○究有何主觀
    不法所有之犯意？被告辛○○始終堅稱不認識被告丁○○、
    丙○○兄弟，被告丁○○及丙○○二人自警詢時起至本院審
    理時止，也僅一再稱係受一名姓名不詳之男子「阿義」，交
    予簡易放行單後，以每趟一至二千元之代價進入廠區載運包
    材，至彰化福興交流道後由另一台車來載走，不知「阿義」
    如何聯絡等語。然本院調查後，認為縱使被告丁○○、丙○○之辯解不足採信，然關於被告丁○○及丙○○進入廠區之
    原因，仍有如下數種可能：
    （1）被告梁氏兄弟主觀上明知廢棄包材係他人之物，自不
         明管道取得簡易放行單，入廠竊盜載出販售得利；
    （2）被告丁○○、丙○○主觀上並無竊盜故意，受「阿義
         」之託，以每次車資二千元運載，藉此賺取運費；
    （3）被告丁○○、丙○○與「阿義」基於共同犯意聯絡，
         自「阿義」處取得簡易放行單，再進入奇美公司載運
         包材，共同謀取利益。
    然不論任何一種可能，均與公訴意旨所指被告辛○○與被告
    丁○○、丙○○基於犯意聯絡，由被告辛○○開立簡易放行
    單交予被告丁○○、丙○○之情節不符。被告辛○○究以何
    種方式將簡易放行單交予被告丁○○、丙○○？依卷證資料
    ，並無任何客觀情事能證明被告辛○○將簡易放行單交予另
    外二位被告之犯行。被告丁○○、丙○○取得簡易放行單既
    有數種可能，再參酌被告梁氏兄弟雖能九次進入園區，惟每
    次需交予簡易放行單入廠，由奇美公司外包廠商司機以山貓
    即堆高機將包材運送至貨運車上，再經過警衛放行等情節，
    各個過程環節均有奇美公司廠區人員參與管制，一般人無從
    任意進出而載走廢棄包材，被告丁○○、丙○○辯稱無竊盜
    之故意，並非全然不可採信。從而，被告梁氏兄弟取得簡易
    放行單，客觀上既無積極證據足資認定係與被告辛○○勾結
    得來，即難率予認定被告丁○○、丙○○之竊盜罪責。
２、再者，公訴人雖以被告辛○○所使用之行動電話與被告丁○○間通話紀錄（參見警卷第九十六頁至第一百十一頁），以
    證明二人間有犯意聯絡，惟此行動電話通聯紀錄，通話之內
    容為何，無從得知，僅能證明二人使用之行動電話曾有通話
    紀錄，然依前述證人戊○○之證述內容，於本案案發期間內
    ，被告辛○○使用之行動電話既公諸於堆放包材碼頭，且協
    力廠商司機直接與領班聯繫運送包材情況，本係奇美公司內
    之常情，不足為奇，自難以被告辛○○及丁○○二人間電話
    通聯紀錄引為對被告不利認定之依據。
３、又司法警察固有製作卸貨地點圖表二張（參見警卷第一百四
    十四頁、第一百四十五頁），既知確切卸貨地點，本案並未
    完全扣得遭竊包材，則上述卸貨地點是否真，即有疑問，況
    被告於本院審理時否認上情，且上開圖表上亦無被告之簽名
    ，自無法憑以為對被告不利之認定依據，進而推論其竊盜之
    犯行。
４、末按本件包材至今仍無所獲，而被告丁○○、丙○○於案發
    之際即九十三年二月十九日，即對司法警察自承其開設ＰＶ
    Ｃ廢料加工，將塑膠碾碎並加熱熔化再賣給其他廠商加工之
    塑膠工廠等語（參見警卷第二四頁），而包材與本案失竊之
    包材為ＰＥ塑膠材質具有一定之關聯性，是否為被告丁○○
    工廠所用，偵查機關應可在發現之第一時間內，至被告工廠
    查證，然捨此不為，本院自不能在無積極證據下，單憑被告
    所述與常情相違即率予論斷被告有竊盜之犯行。
５、綜上所述，被告辛○○於案發期間內，本有製作簡易放行單
    之權限，並無成立偽造文書犯行可言；又本件被告丁○○、
    丙○○於本院辯稱內容雖與常情不符（包括二人多達九次為
    「阿義」運送包材，竟無法提供「阿義」之聯絡方式，而每
    次自奇美廠區運貨出來後，未直接運至目的地，反而要在特
    定地點由另一輛貨車前來接運，且車資遠低一般行情），且
    不足採信，惟公訴人就被告丁○○、丙○○二人不法所有之
    主觀犯意，及二人與被告辛○○間有竊盜犯意聯絡，並未舉
    出積極之證據以實其說，且卷內資料所為推論，仍存有對被
    告丁○○、丙○○有利認定之可能，揆諸前開判決要旨，依
    客觀證據，無法確信被告丁○○、丙○○與辛○○有竊盜犯
    意聯絡，共同為本件竊盜行為，自難認定被告丁○○、丙○○有何竊盜犯行。從而，本件應認不能證明被告犯罪，自應
    為無罪判決之諭知。
三、據上論斷，應依刑事訴訟法第三百零一條第一項判決如主文
    。
本件由檢察官張益昌、莊玲如偵查後提起公訴；檢察官子○○到
庭執行職務。
中　　華　　民　　國　　94　　年　　7 　　月　　6 　　日
　　　　　　　　　刑事第二庭    審判長  法　官　陳振謙
                                        法  官  卓穎毓
                                        法  官  洪士傑
以上正本證明與原本無異。
如不服本判決，應於判決送達後10日內，向本院提出上訴狀（應
附繕本）。
　　　　        　　　　　　　　　　　　書記官　李佩珊
中　　華　　民　　國　　94　　年　　7 　　月　　8 　　日
附表：
┌─┬──────┬────┬─────┬────────┬───────┐
│次│時間　　　　│有無簡易│有無進出廠│協力廠商　　　　│貨名數量　　　│
│數│　　　　　　│放行單　│廠登記　　│　　　　　　　　│　　　　　　　│
│　│　　　　　　│　　　　│　　　　　│　　　　　　　　│　　　　　　　│
├─┼──────┼────┼─────┼────────┼───────┤
│一│九十二年　　│有，上有│有　　　　│永豐餘　　　　　│棧板十件　　　│
│　│九月二十二日│「辛○○│　　　　　│　　　　　　　　│　　　　　　　│
│　│二十時二十九│」，簽名│　　　　　│　　　　　　　　│　　　　　　　│
│　│分　　　　　│，惟劉世│　　　　　│　　　　　　　　│　　　　　　　│
│  │            │銘否認。│          │                │              │
├─┼──────┼────┼─────┼────────┼───────┤
│二│九十二年　　│有，上有│有　　　　│永豐餘　　　　　│棧板十件　　　│
│　│九月二十六日│「辛○○│　　　　　│　　　　　　　　│　　　　　　　│
│　│二十時三十七│」簽名，│　　　　　│　　　　　　　　│　　　　　　　│
│　│分　　　　　│辛○○承│　　　　　│　　　　　　　　│　　　　　　　│
│  │            │認。    │          │                │              │
├─┼──────┼────┼─────┼────────┼───────┤
│三│九十二年　　│有，上有│有　　　　│奇菱　　　　　　│棧板七件　　　│
│　│九月二十六日│「辛○○│　　　　　│　　　　　　　　│　　　　　　　│
│　│二十時三十七│」簽名，│　　　　　│　　　　　　　　│　　　　　　　│
│　│分　　　　　│辛○○承│　　　　　│　　　　　　　　│　　　　　　　│
│  │            │認。    │          │                │              │
├─┼──────┼────┼─────┼────────┼───────┤
│四│九十二年　　│有，上有│有　　　　│勝美達　　　　　│棧板八件　　　│
│　│十月三日二十│「辛○○│　　　　　│　　　　　　　　│　　　　　　　│
│　│時二十五分　│」簽名，│　　　　　│　　　　　　　　│　　　　　　　│
│  │            │辛○○否│          │                │              │
│  │            │認。    │          │                │              │
├─┼──────┼────┼─────┼────────┼───────┤
│五│九十二年　　│有，上有│有（函）　│奇菱　　　　　　│棧板十一板　　│
│　│十月五日二十│「辛○○│　　　　　│　　　　　　　　│　　　　　　　│
│　│時三十一分　│」簽名，│　　　　　│　　　　　　　　│　　　　　　　│
│  │            │辛○○承│          │                │              │
│  │            │認。    │          │                │              │
├─┼──────┼────┼─────┼────────┼───────┤
│六│九十二年十二│有，上有│有　　　　│夏普　　　　　　│棧板等不詳　　│
│　│月二十七日十│「李孟玲│　　　　　│　　　　　　　　│　　　　　　　│
│　│二時四十五分│」印文。│　　　　　│　　　　　　　　│　　　　　　　│
├─┼──────┼────┼─────┼────────┼───────┤
│七│九十三年一月│有，上有│有　　　　│夏普　　　　　　│tray盤八件　　│
│　│十八日十二時│「田靜旻│　　　　　│　　　　　　　　│　　　　　　　│
│　│四十八分　　│」印文。│　　　　　│　　　　　　　　│　　　　　　　│
├─┼──────┼────┼─────┼────────┼───────┤
│八│九十三年一月│遺失　　│有　　　　│　　　　　　　　│　　　　　　　│
│　│二十一日　　│　　　　│　　　　　│　　　　　　　　│　　　　　　　│
├─┼──────┼────┼─────┼────────┼───────┤
│九│九十三年二月│遺失　　│有　　　　│瑞儀　　　　　　│棧板二塊　　　│
│　│十五日　　　│　　　　│　　　　　│　　　　　　　　│　　　　　　　│
└─┴──────┴────┴─────┴────────┴───────┘
